【裁判字號】    99,事聲,110
【裁判日期】    991118
【裁判案由】    聲明異議
【裁判全文】
臺灣嘉義地方法院民事裁定  99年度事聲字第110號
聲  請  人  永吉水電材料行即王錦標
相  對  人  築聯營造工程股份有限公司
法定代理人  甲○○
上列當事人間因債務執行強制執行事件，聲明異議人對於中華民
國99年10月29日本院民事執行處司法事務官所為99年度司執字第
28701號民事裁定聲明異議，本院裁定如下：
     主  文
異議駁回。
    理  由
一、按強制執行事件，由法官或司法事務官命書記官督同執達員
    辦理之；本法所規定由法官辦理之事項，除拘提、管收外，
    均得由司法事務官辦理之，強制執行法第3條及法院組織法
    第17條之2第1項第2款分別定有明文。又當事人或利害關係
    人，對於執行法院強制執行之命令，或對於執行法官、書記
    官、執達員實施強制執行之方法，強制執行時應遵守之程序
    ，或其他侵害利益之情事，得於強制執行程序終結前，為聲
    請或聲明異議；前項聲請或聲明異議，由執行法院裁定之，
    亦為強制執行法第12條第1項、第2項所明定。故司法事務官
    於強制執行程序中就當事人或利害關係人依第12條所為之聲
    請或聲明異議，自得立於執行法院之地位先為准駁之裁定（
    處分）。次按司法事務官處理事件所為之處分，與法院所為
    者有同一之效力。當事人對於司法事務官處理事件所為之終
    局處分，得於處分送達後10日之不變期間內，以書狀向司法
    事務官提出異議。司法事務官認前項異議有理由時，應另為
    適當之處分；認異議為無理由者，應送請法院裁定之。法院
    認第一項之異議為有理由時，應為適當之裁定；認異議為無
    理由者，應以裁定駁回之，此觀強制執行法第30條之1準用
    民事訴訟法第240條之3、第240條之4之規定即明。查本件聲
    明異議人乃係對於本院民事執行處司法事務官於民國99年10
    月29日所為駁回強制執行聲請之裁定聲明異議，而經司法事
    務官認其異議為無理由，送請本院為裁定，經核與上開條文
    規定及意旨相符，先予敘明。
二、本件聲明異議意旨略以：債務人即相對人於聲請破產宣告招
    開債權人會議時，並未通知聲請人到場參與債權人會議，對
    於破產宣告之內容及債權人會議中如何清償債務等，聲請人
    均無從了解，亦未取得破產宣告應得之分配款，卻要求聲明
    人應遵守破產程序之規定，顯然有失公平原則。為此，爰依
    強制執行法第12條之規定，聲明異議等語，並聲明：原裁定
    廢棄。
三、法院之判斷：
（一）按破產債權非依破產程序，不得行使，破產法第99條定有
      明文。是破產債權之範圍，如何申報，何時依何種方法、
      順序及比例就破產財團之財產而為分配，悉依破產法規定
      之程序為之，俾各破產債權人獲得平等之清償，以實現債
      務人之財產為全體債權人債權總擔保之原則，該破產債權
      人應祇可依破產程序行使其債權以受清償，殊無再另以訴
      訟方法或其他非訟程序行使其權利之餘地（最高法院91年
      度臺抗字第457號裁定意旨參照）。是破產債權，非依破
      產程序，逕以非訟程序行使其權利，即屬欠缺權利保護要
      件，應予駁回。
（二）次按宣告破產之裁定，不待確定，即發生破產之效果（司
      法院74年3月23日（74）廳民二字第219號函參照）。查本
      件聲請人以其執有本院94年度促字第11097號支付命令，
      因而向本院對相對人聲請准許強制執行。惟查，相對人業
      於94年9月15日經本院以94年度破字第10號裁定宣告破產
      ，有該民事裁定附卷可稽（見本院99司執字第28701號卷
      內民事裁定）。是相對人既經本院於94年9月15日宣告破
      產，則依上開規定，相對人於94年9月15日即生破產之效
      果；且查聲請人對於上開支付命令所載相對人之債權（聲
      請人所執相對人簽發之支票係於94年5月31日到期）係於
      上開破產宣告前即已成立乙情並不爭執，故聲請人執有之
      上開支票顯係相對人受破產宣告前所簽發，核屬破產債權
      無訛，則依前揭破產法第99條規定，自難逕予聲請強制執
      行。至聲請人雖以前揭情詞置辯，惟遍觀破產法及強制執
      行法全文，均未有「債務人受破產宣告，未通知債權人者
      ，債權人得於取得執行名義後，逕予聲請強制執行」之規
      定，是其所辯尚難認有據；此外，聲請人復未舉證證明上
      開支票債權屬破產法第108條所定之別除權，則其逕為提
      起本件強制執行，於法尚有未合，不應准許，應予駁回。
四、綜上所述，原裁定認異議人之債權係屬破產債權，依前揭規
    定非依破產程序，不得行使，而駁回其強制執行之聲請，經
    核並無違誤，異議人猶執前詞主張以前開支付命令聲請強制
    執行，並指摘原裁定不當，求予廢棄，為無理由，應予駁回
    。
五、據上論結，本件異議為無理由，依民事訴訟法第240條之4第
    3項後段，裁定如主文。
中    華    民    國    99    年    11    月    18    日
                      民二庭法  官  黃仁勇
以上正本證明與原本無異。
如對本裁定抗告須於裁定送達後10日內向本院提出抗告狀，並繳
納裁判費新臺幣1,000元。
中    華    民    國    99    年    11    月    18    日
                            書記官  黃意雯

司法院資訊處製作；財團法人民間司法改革基金會備份。
